【裁判字號】    95,上訴,3206
【裁判日期】    951121
【裁判案由】    強盜
【裁判全文】
臺灣高等法院刑事判決                95年度上訴字第3206號
上  訴  人  臺灣士林地方法院檢察署檢察官
上  訴  人
即  被  告  甲○○
                    （
選任辯護人  李初東律師
上  訴  人
即  被  告  丙○○
                    （另案於臺灣臺北監獄執行中）
指定辯護人  高素真律師
上列上訴人因被告強盜案件，不服臺灣士林地方法院94年度訴字
第947號、95年度訴字第398號，中華民國95年6月30日第一審判
決（起訴案號：臺灣士林地方法院檢察署94年度偵字第8451號、
第12709號），提起上訴，本院判決如下：
    主  文
上訴駁回。
    事  實
一、甲○○、丙○○共同意圖為自己不法之所有，於民國94年8
    月27日中午12時50分許，在臺北市○○區○○街1段165巷6
    弄5號1樓乙○○所主持順興宮，趁乙○○忙於準備中元普渡
    拜拜，一時離開順興宮之際，為行竊順興宮內神像所掛金牌
    ，推由丙○○站在順興宮門口把風，並由甲○○進入順興宮
    ，隨即潛進以格狀鋁網圍繞阻隔保護，僅於右前方設置低矮
    窄門供出入之擺放眾神像長桌上，扯斷神像上吊掛金牌用細
    繩，竊取金牌4面。得手後，欲由上開低矮窄門離去時，適
    為乙○○返回發現。乙○○見狀即堵在窄門前，阻止甲○○
    離開。丙○○在順興宮外看見甲○○被乙○○堵在窄門內，
    無法逃脫，情況不妙，竟進入順興宮，與甲○○共同基於防
    護贓物、脫免甲○○被逮捕之犯意聯絡，由丙○○先從乙○○身後出其不意，出手強拉乙○○肩膀，使乙○○重心不隱
    ，往旁傾倒，甲○○則順勢用手猛力推開乙○○，並以身體
    衝撞等強暴手段，奮力衝出窄門，並踩過乙○○，跑出順興
    宮。乙○○不甘損失，隨後緊追出手行竊之甲○○，至西安
    街1段165巷口與同巷6弄、7弄交岔路口時，甲○○失足撲倒
    在地，為乙○○趁勢壓制住，甲○○為順利逃脫，即轉身以
    雙手猛力揮舞、甩打乙○○，繼續施以強暴手段，試圖擊退
    擺脫乙○○，丙○○上前輕拍乙○○肩膀，出言表示不要這
    樣，有事好好講等語，要求乙○○鬆手。是時，乙○○之女
    林怡嫻與鄰人聞聲前來詢問丙○○是否行竊同夥，丙○○連
    忙趁隙逃逸。甲○○掙扎起身，乘機沿西安街1段165巷7弄
    往明德國中方向逃跑，至同街1段165巷7弄6號樓梯口，又為
    乙○○趕上壓制，鄰人亦一起圍住，隨即為據報前來警員當
    場逮捕，並起出所竊金牌4面。甲○○、丙○○對乙○○實
    施強暴行為，致使乙○○受有前臂（20公分乘以6公分）、
    右手背、左背（15公分乘以7公分）、右背（6公分乘以6公
    分）及左眼臉（起訴書誤載為左眼瞼）等多處擦傷及挫傷（
    傷害部分未據乙○○告訴，未經起訴）。
二、案經臺北市政府警察局北投分局報請臺灣士林地方法院檢察
    署檢察官偵查起訴。
    理  由
一、上揭事實，迭據被害人乙○○於原審及本院審理時具結證述
    綦詳（見原審卷第104頁至第122頁、本院95年11月7日審判
    程序筆錄第9頁至第12頁），並有被害人所出具贓物認領保
    管單及被竊金牌4面照片在卷可稽（見偵字第8451號卷第17
    頁、第24頁）。被害人因上訴人即被告甲○○、丙○○實施
    強暴行為，受有前臂（20公分乘以6公分）、右手背、左背
    （15公分乘以7公分）、右背（6公分乘以6公分）及左眼臉
    等多處擦傷及挫傷等情，亦經證人即為被害人診治醫師許昭
    智到庭結證明確（見原審卷第156頁至第162頁），並有診斷
    證明書、告訴人受傷照片2張在卷可稽（見偵字第8451號卷
    第18、25頁）。另證人即被害人之女林怡嫻於原審證述：我
    住家在順興宮隔壁，94年8月27日中午左右，我在家中聽到
    父親喊叫聲，我跑到家門口看到父親與甲○○在巷口拉扯，
    像是父親在抓甲○○，而甲○○在掙扎。另外丙○○在旁邊
    ，在拉父親，他人長很高，而父親較矮，丙○○不是很用力
    拉，看起來像大人在拉小孩，也像是在勸架，有跟父親講話
    ，我不知道內容，是拉父親右肩膀及右上臂，沒有拉很久，
    甲○○那時候還是在與父親拉扯、掙扎。我問丙○○是不是
    同夥，他就跑掉等語（見原審卷第123頁至第129頁）。被告
    甲○○於警詢、檢察官訊問及原審、本院審理時均供承有於
    上揭時、地行竊神像金牌情事（見偵字第8451號卷第9頁、
    第31、32頁、原審卷第220頁、本院95年11月7日審判程序筆
    錄第14頁），被告丙○○於原審及本院審理時供述曾與被告
    甲○○一起前往，並於被害人與被告甲○○拉扯時，上前輕
    拍乙○○肩膀，向被害人表示不要這樣，有事好好講，其要
    求被害人鬆手，而於被害人鄰居蜂擁而來時，立即離開現場
    情節（見原審卷第220頁、本院95年11月7日審判程序筆錄第
    2 頁）。
二、訊據被告甲○○否認於上揭時、地，與被告丙○○共同行竊
    ，及為防護贓物、脫免逮捕而對被害人實施強暴行為；被告
    丙○○亦否認與被告甲○○共同行竊。被告甲○○辯稱：我
    並不是跟丙○○一起去順興宮行竊，而是獨自1人起意行竊
    ，於被發現也是自己直接衝出窄門，逃出順興宮，與丙○○
    無關。由於跑至順興宮前不遠跌倒，遭被害人追上壓制在地
    ，並被毆打，隨後即被逮捕，確實未對被害人施暴；被告丙○○則辯稱；我與甲○○共乘機車到順興宮附近，是要找「
    阿興」購買毒品，一時未見到「阿興」，甲○○自己進入順
    興宮，走入宮內。我在順興宮外講電話，隨後要走近停放機
    車處，聽見乙○○喊捉賊，轉頭發現甲○○逃跑，乙○○緊
    追在後，不久看見甲○○遭乙○○壓倒在地毆打，遂上前拍
    拍乙○○肩膀，以勸阻乙○○，因圍觀群眾合力壓制甲○○
    ，並詢問我是否同夥，我與甲○○均予否認，眾人方才同意
    我離開。我始終未進入順興宮，沒有拉開乙○○，俾讓甲○○逃出格狀鋁網右前方低矮窄門各等語。
三、惟查，(一)被告甲○○係當場被逮捕，其於警詢、檢察官訊問
    及原審審理之初，均一再諉稱係單獨前往順興宮，未有被害
    人所指另1名同夥（見偵字第8451號卷第9頁、第31、32頁、
    第56頁、原審卷第18頁、第122頁）。經檢察官調閱被告甲○○當日所持用行動電話通聯紀錄，命警循線追查，查出被
    告丙○○其人，經被害人指認明確，然被告丙○○於警詢、
    檢察官訊問及原審審理之初，仍迭次偽稱其一直停留在明德
    捷運站，並未與被告甲○○一起前往順興宮，其並非被害人
    所指被告甲○○之同夥（見偵字第12709號卷第5、6頁、第
    47 頁至49頁、原審卷第130頁），被告甲○○、丙○○2人
    如非共同行竊，自信坦蕩，何必一再試圖掩飾被告丙○○有
    一起前往順興宮情節。參以被告丙○○於原審曾供述：我與
    「阿興」相約在順興宮巷子見面，我與甲○○到達順興宮時
    ，「阿興」尚未到，甲○○停好機車，我在打電話聯絡朋友
    ，甲○○表示順興宮裡面有金牌，我打電話一直未接通，有
    看到被害人跟我點頭，我也跟他點頭。後來聽到喊抓賊，看
    到甲○○在前面跑，被害人在後面追等語（見原審卷第185
    頁至第187頁），被告甲○○於原審也供陳：在順興宮前，
    我向丙○○說有金牌，丙○○說不要，就是不要偷之意等語
    （見原審卷第202頁），足證被告丙○○於被告甲○○進入
    順興宮行竊前後，均在順興宮前，且被告甲○○於進入順興
    宮行竊前，確實有向被告丙○○表示順興宮內有金牌，被告
    甲○○若非要行竊金牌，何必提起。被告甲○○行竊一事，
    被告丙○○當心知肚明。至於被告甲○○雖表示被告丙○○
    曾勸阻行竊，惟被告丙○○並未提及此事，即不可取。以順
    興宮白天門戶大開，隨時有人出入，要竊取金牌，如未有人
    在外把風，極易失手，難以成事。被告丙○○如非與被告甲○○有竊盜犯意之聯絡，負責在外把風，何必於明知被告甲○○有意行竊時，仍在順興宮外逗留，甚且於被告甲○○失
    風時，能適時出手協助逃離。(二)順興宮內設置格狀鋁網圍繞
    阻隔保護神像，僅於右前方設置低矮窄門供出入，自格狀鋁
    網處迄大門口，絕大部分空間為擺置供品之供桌所佔用，鋁
    網窄門前方供桌與牆間通道十分狹窄，經實際丈量結果，最
    寬處為50公分，最窄處尚僅44公分，被害人蹲於窄門口，幾
    乎擋住全部通道等情，經原審勘驗明確，並製有勘驗筆錄及
    拍攝照片附卷可據（見原審卷第61頁至第80頁）。以被害人
    為保護財物，既奮力堵在窄門前，不讓被告甲○○出去，且
    現場十分狹窄情狀，被害人如非遭受強力衝撞而退讓，衡情
    被告甲○○應無法通過窄門。被害人證述曾被人自後強拉肩
    膀而往旁傾倒，被告甲○○即以身體衝撞，奮力衝出窄門，
    並踩過被害人情節，合於事理，應可採信。而被告丙○○既
    自承與被告甲○○一起前往順興宮，當被告甲○○進入順興
    宮內行竊時，其正在順興宮外使用行動電話情節，除被害人
    與被告甲○○、丙○○外，既無其他人在場，願意且能即時
    出手強拉被害人，以利被告甲○○脫身者，除被告丙○○外
    ，實無其他人選。(三)被告甲○○於檢察官訊問時供述：我沒
    有打被害人，因為被害人抓我，並打我頭，可能我掙扎左右
    搖晃打到被害人（見偵字第8451號卷第31頁）；於檢察官聲
    請羈押，經法官訊問時供述：我要阻止被害人繼續打我，可
    能掙扎時揮打到被害人等語（見偵字第8451號卷第43、44頁
    ），已承認遭被害人壓制時，曾經出手揮打被害人。而被害
    人所受傷害為前臂（20公分乘以6公分）、右手背、左背（
    15公分乘以7公分）、右背（6公分乘以6公分）及左眼臉等
    多處擦傷及挫傷，於被告甲○○衝出窄門階段，被害人固有
    被強拉、衝撞、踩過，然為瞬間之事，信無可能即會造成上
    開多處傷勢，堪信被告甲○○於經壓制時，仍有轉身以雙手
    猛力揮舞、甩打乙○○情事。另被害人始終否認於壓制時曾
    毆打被告甲○○，而被告甲○○被當場逮捕，經法官命羈押
    ，於次日解送看守所時，所作身體檢查，僅有右膝蓋擦傷等
    情，有臺灣士林看守所新收被告健康檢查記錄表在卷可按（
    見原審卷第32頁），難認被告甲○○有其所稱遭毆打情事。
    衡諸被害人、被告甲○○所受傷勢情形，自以被害人指證情
    節，較為合理可信，被告甲○○所辯被毆打一事，及被告丙○○所為附合之詞，空言乏據，避重就輕，洵不足取。(四)被
    告甲○○竊得金牌後，為被害人堵在窄門口，無法脫身，被
    告丙○○適時拉開被害人，讓被告甲○○趁機衝撞而出，被
    告甲○○、丙○○2人係基於防護贓物及脫免逮捕之犯意聯
    絡，聯手對被害人施強暴行為，彰彰明甚。(五)綜上，被告甲○○、丙○○所辯，均乃避重就輕或圖卸刑責之詞，不能採
    信。本件事證明確，被告甲○○、丙○○犯行，堪以認定，
    應依法論科。
四、核被告甲○○、丙○○所為，均係犯刑法第329條、第328條
    第1項之準強盜罪。被告甲○○、丙○○間有犯意之聯絡及
    行為之分擔，應論以共同正犯。
五、原審經詳細調查，認定被告甲○○、丙○○罪證明確，援引
    刑法第28條、第329條、第328條第1項規定，並審酌被告2人
    身強體壯，不務正業，謀議行竊，為防護贓物、脫免逮捕，
    竟聯手對被害人施以強暴，惡性不輕，且被告甲○○、丙○○事後一再飾詞卸責，未見悔意，犯罪後態度不佳，及審酌
    被告甲○○下手行竊，並對被害人施暴，被告丙○○參與情
    節較輕等一切情狀，分別量處被告甲○○有期徒刑7年，被
    告丙○○有期徒刑6年。經核原判決認事用法，並無不合。
    因被告甲○○、丙○○所犯之罪法定本刑為5年以上有期徒
    刑，以其所竊財物價值非高，被害人所受傷害不重，犯罪手
    段尚非過於激烈，原判決量處上開刑度，尚稱妥適。檢察官
    以被告甲○○、丙○○犯罪後態度不佳，原判決量刑過輕為
    由；被告甲○○、丙○○仍執前詞，否認犯罪，指摘原判決
    不當，均無理由，應予駁回。
六、至於被告甲○○、丙○○聲請調閱現場錄影帶，及實施測謊
    鑑定，以證明其所辯情節不虛一節，以被告甲○○、丙○○
    既未能指明何處有可供證明本案待證事實之錄影帶，本院無
    從調閱。又實施測謊鑑定結果，僅供審判參考，並不足即據
    為被告甲○○、丙○○有利或不利之認定，本院並無必要囑
    託實施測謊鑑定。
據上論斷，應依刑事訴訟法第368條，判決如主文。
本案經檢察官鄭銘謙到庭執行職務。
中    華    民    國    95    年    11    月    21    日
                  刑事第十三庭審判長法  官  曾德水
                                    法  官  王炳梁
                                    法  官  李錦樑
以上正本證明與原本無異。
如不服本判決，應於收受送達後10日內向本院提出上訴書狀，其
未敘述上訴之理由者並得於提起上訴後10日內向本院補提理由書
（均須按他造當事人之人數附繕本）。
                                    書記官  吳金來
中    華    民    國    95    年    11    月    21    日
附錄：本案論罪科刑法條全文
中華民國刑法第328條
（普通強盜罪）
意圖為自己或第三人不法之所有，以強暴、脅迫、藥劑、催眠術
或他法，至使不能抗拒，而取他人之物或使其交付者，為強盜罪
，處5年以上有期徒刑。
中華民國刑法第329條
（準強盜罪）
竊盜或搶奪，因防護贓物、脫免逮捕或湮滅罪證，而當場施以強暴脅迫者
，以強盜論。


司法院資訊處製作；財團法人民間司法改革基金會備份。
